臺灣高等法院刑事判決　　　　　　　　　　　　九十一年度上更(一)字第一八八號
　　上　訴　人
　　即　被　告　乙○○
　　指定辯護人　本院甲○辯護人
右上訴人因違反槍砲彈藥刀械管制條例等案件，不服臺灣桃園地方法院八十七年度訴
字第五二一號，中華民國八十七年八月六日第一審判決 (起訴案號：臺灣桃園地方法
院檢察署八十七年度偵字第二０九九號)提起上訴，本院判決如左：
    主  文
原判決關於乙○○違反槍砲彈藥刀械管制條例暨應執行刑部分撤銷。
乙○○未經許可，持有可發射子彈具有殺傷力之槍枝，累犯，處有期徒刑貳年，併科
罰金新臺幣陸萬元，罰金如易服勞役，以新臺幣玖佰元即銀元參佰元折算壹日。扣案
之改造手槍貳枝（含彈匣貳個，槍枝管制編號0000000000，0000000000）均沒收。
    事  實
一、乙○○曾於民國（下同）八十一年間因違反槍砲彈藥刀械管制條例案件，經臺灣
    桃園地方法院判處有期徒刑一年十月確定，於八十三年五月六假釋出監，於八十
    三年十二月十九日假釋期滿執行完畢，又於八十四年間因違反麻醉藥品管理條例
    案件，經判處有期徒刑七月確定，於八十五年二月九日執行完畢，又於八十五年
    間因違反麻醉藥品管理條例案件，經判處有期徒刑七月確定，於八十六年九月十
    四日執行完畢。竟不知悔改，又於八十六年十二月中旬某日，收受真實姓名、年
    籍不詳綽號「阿郎」之男子交付，而未經許可同時持有可發射子彈具殺傷力之仿
    半自動手槍外型製造之玩具手槍二枝及具殺傷力之改造子彈二發，嗣於八十七年
    一月十五日十六時三十分許，在桃園縣八德市榮友新村二十一號住處內為警查獲
    ，並扣得具殺傷力之改造槍枝二枝、不具殺傷力之玩具槍一枝、安非他命六小包
    （毛重九點四一二五公克，淨重七點六一二五公克）、海洛因一小包（淨重零點
    三一公克，包裝重零點二四公克）、具殺傷力之改造子彈二發（經送鑑試射）、
    不具殺傷力之子彈半成品二十六發及安非他命吸食器一只（違反毒品危害防制條
    例部分業經本院判決確定）。
二、案經臺北縣警察局瑞芳分局報請臺灣基隆地方法院檢察署呈請臺灣高等法院檢察
    署檢察長令移臺灣桃園地方法院檢察署偵查起訴。
    理  由
一、被告乙○○未於本院前審及本審到庭陳述，惟原審訊據被告對於未經許可無故持
    有可發射子彈具有殺傷力改造槍枝及子彈之犯行坦承不諱（其於原審審理時，雖
    另供稱於八十七年一月間收受，然與其於警訊時供稱於查獲一個月前收受者不符
    ，依行為之記憶，應以警訊時供述之時間為正確），並有如事實欄所示之物品扣
    案可依，另扣案之改造手槍二枝（槍枝管制編號0000000000，0000000000）經送
    鑑定結果，均係換裝已車通之土造金屬槍管改造而成，機械性能良好，均具殺傷
    力；另子彈二顆經實際試射結果，均可擊發，均具殺傷力，有內政部警政署刑事
    警察局八十七年一月二十二日刑鑑字第三七九九號鑑驗通知書一紙在卷可稽（參
    偵查卷第十九頁），被告自白即與事實相符，其犯行堪以認定，應予依法論科。
二、被告乙○○未經許可持有可發射子彈具有殺傷力槍枝及未經許可持有子彈之行為
    ，係犯槍砲彈藥刀械管制條例第十一條第四項、第十二條第四項之罪。公訴人認
    被告涉犯槍砲彈藥刀械管制條例第十一條第一項之製造犯行，然本院認被告製造
    犯行部分尚不能證明（詳後述），惟公訴人就被告未經許可持有可發射子彈具殺
    傷力槍枝，於事實欄中業已敘及，本院自得審判，且起訴事實與社會基本事實相
    同，爰變更檢察官之起訴法條，而論處被告違反槍砲彈藥刀械管制條例第十一條
    第四項、第十二條第四項之罪。被告係同時持有上開槍枝及子彈，係一行為觸犯
    數罪名之想像競合犯，應從一重之未經許可持有可發射子彈具有殺傷力之槍枝罪
    處斷。按被告行為後，槍砲彈藥刀械管制條例已於九十年十一月十四日修正公布
    ，自同月十六日起施行，修正後之槍砲彈藥刀械管制條例已廢止第十九條第一項
    「應於刑之執行完畢或赦免後，令入勞動場所強制工作，其期間為三年」之規定
    ，經以之與行為時之法律相比較結果，以裁判時之新法有利於被告，自應適用該
    新法。查被告曾於八十一年間因違反槍砲彈藥刀械管制條例案件，經臺灣桃園地
    方法院判處有期徒刑一年十月確定，於八十三年五月六假釋出監，於八十三年十
    二月十九日假釋期滿執行完畢，又於八十四年間因違反麻醉藥品管理條例案件，
    經判處有期徒刑七月確定，於八十五年二月九日執行完畢，又於八十五年間因違
    反麻醉藥品管理條例案件，經判處有期徒刑七月確定，於八十六年九月十四日執
    行完畢之事實，有臺灣桃園地方法院檢察署刑案資料查註紀錄表附卷可按，其於
    前受有期徒刑執行完畢後，五年內再犯有期徒刑以上之罪，為累犯，應依法加重
    其刑。
三、原審據以論罪科刑原非無見，惟按被告行為後，槍砲彈藥刀械管制條例已於九十
    年十一月十四日修正公布，自同月十六日起施行，修正後之槍砲彈藥刀械管制條
    例已廢止第十九條第一項「應於刑之執行完畢或赦免後，令入勞動場所強制工作
    ，其期間為三年」之規定，原審未及以之與行為時法律相比較結果，容有未洽，
    是以被告未具理由提起上訴雖無可採，然原判決既有上開可議之處，仍屬無可維
    持，應由本院撤銷改判。爰審酌被告前有多次前科，素行不良，及本件犯罪之目
    的、手段、所生之危害及犯後之態度等一切情狀，量處如主文第二項所示之刑，
    罰金部分並諭知易服勞役之折算標準。扣案之具殺傷力之改造槍枝二枝（含彈匣
    二個，槍枝管制編號0000000000，0000000000），為違禁物，應依刑法第三十八
    條第一項第一款宣告沒收。其餘扣案之玩具手槍一枝、制式子彈一顆、子彈半成
    品二十六顆，均不具殺傷力，另土造子彈二顆雖具殺傷力，然業經送請試射鑑驗
    ，有內政部警政署刑事警察局鑑驗通知書一紙在卷可憑，殘存物料已非違禁物，
    爰不諭知沒收。未按並無證據證明被告有犯罪之習慣或以之為常業，爰不依刑法
    第九十條第一項規定令入勞動場所強制工作，併敘明之。
四、公訴意旨另以：被告乙○○於八十六年十二月中旬某日，受綽號「阿郎」之友人
    所託，收受機械性能故障，仿半自動手槍外型製造之玩具手槍三枝，並將其中二
    枝予以拆解，修復完成，使之能發射子彈具有殺傷力，認被告涉犯槍砲彈藥刀械
    管制條例第十一條第一項之未經許可製造槍砲罪嫌云云，訊據被告堅詞否認有改
    造手槍之犯行，辯稱：阿郎拿來時就已如此，伊未改造等語。公訴人認被告涉犯
    改造手槍之犯行，無非係以被告於警訊時之供述，及扣案之鐵槌一枝、尖嘴鉗一
    支、鋸子一枝、銼刀四枝、一字起子一枝、水沙紙四張、槍枝零件一包（含彈簧
    四支、瓦斯管、螺絲等）等物為論據。經查，被告固於警訊時供稱綽號「阿郎」
    之友人交付故障不能使用之手槍予其維修，惟其於八十七年一月十六日臺灣基隆
    地方法院檢察署檢察官訊問時供稱：八十六年十二月中旬（收受手槍），但那二
    支槍是改造的，因為故障，他送來要修理，據我看槍已改成金屬槍管等語，又被
    告於原審審理時堅稱其收受時已是金屬材質槍管，未加改造，則是否確由被告換
    裝車通之土造金屬槍管使成具有殺傷力之手槍，依卷內現存證據，尚難遽予認定
    ，至扣案之鐵槌一枝、尖嘴鉗一支、鋸子一枝、銼刀四枝、一字起子一枝、水沙
    紙四張、槍枝零件一包（含彈簧四支、瓦斯管、螺絲等）等物，被告於警訊時坦
    承係供維修所用，然尚無法據以認定金屬槍管係由被告所換裝，依現存證據，僅
    足證明被告未經許可持有改造槍枝之事實，就被告未經許可製造可發射子彈具殺
    傷力之手槍犯行尚難遽予認定，惟此部分與前開未經許可持有可發射子彈具殺傷
    力之手槍犯行部分，有實質上一罪之吸收關係，併敘之。
五、被告乙○○經合法傳喚，無正當理由不到庭，爰不待其陳述逕行判決。
據上論斷，應依刑事訴訟法第三百六十九條第一項前段、第三百六十四條、第三百七
十一條、第二百九十九條第一項前段、第三百條，槍砲彈藥刀械管制條例第十一條第
四項、第十二條第四項，刑法第十一條前段、第二條第一項前段、第五十五條、第四
十七條、第四十二條第二項、第三十八條第一項第一款，現行法規所定貨幣單位折算
新台幣條例第二條，判決如主文。
本案經檢察官郭啟東到庭執行職務。
中      華      民      國      九十一      年    四    月    二十三    日
                              臺灣高等法院刑事第二十一庭
                                  審判長法  官  葉  騰  瑞
                                        法  官  莊  明  彰
                                        法  官  黃  國  忠
右正本證明與原本無異。
如不服本判決應於收受送達後十日內向本院提出上訴書狀，其未敘述上訴理由者並得
於提起上訴後十日內向本院補提理由書（均須按他造當事人之人數附繕本）。
                                        書記官  劉  貞  達
中      華      民      國      九十一      年    四    月    二十三    日
附錄本案論罪科刑法條全文
槍砲彈藥刀械管制條例第十一條：
未經許可，製造、販賣或運輸第四條第一項第一款所稱其他可發射金屬或子彈具有殺
傷力之各式槍砲者，處五年以上有期徒刑，併科新臺幣一千萬元以下罰金。
未經許可，轉讓、出租或出借前項所列槍砲者，處三年以上十年以下有期徒刑，併科
新臺幣七百萬元以下罰金。
意圖供自己或他人犯罪之用，而犯前二項之罪者，處無期徒刑或七年以上有期徒刑，
併科新臺幣一千萬元以下罰金。
未經許可，持有、寄藏或意圖販賣而陳列第一項所列槍砲者，處一年以上七年以下有
期徒，併科新臺幣七百萬元以下罰金。
第一項至第三項之未遂犯罰之。
槍砲彈藥刀械管制條例第十二條：
未經許可製造、販賣或運輸子彈者，處一年以上七年以下有期徒刑，併科新臺幣五百
萬元以下罰金。
未經許可轉讓、出租或出借子彈者，處六月以上五年以下有期徒刑，併科新臺幣三百
萬元以下罰金。
意圖供自己或他人犯罪之用，而犯前二項之罪者，處三年以上十年以下有期徒刑，併
科新臺幣七百萬元以下罰金。
未經許可持有、寄藏或意圖販賣而陳列子彈者，處五年以下期徒刑、併科新臺幣三百
萬元以下罰金。
第一項至第三項之未遂犯罰之。
